【裁判字號】    97,易,712
【裁判日期】    971003
【裁判案由】    詐欺
【裁判全文】
臺灣士林地方法院刑事判決               97年度易字第712號
公  訴  人  臺灣士林地方法院檢察署檢察官
被      告  甲○○
上列被告因詐欺案件，經檢察官提起公訴（97年度偵字第1519號）
，及聲請併案審理（臺灣臺北地方法院檢察署97年度偵字第6581
號）本院判決如下：
    主  文
甲○○犯幫助詐欺取財罪，累犯，處有期徒刑陸月，如易科罰金
以新臺幣壹仟元折算壹日。
    事  實
一、甲○○於91年間曾因賭博案件，經本院判處有期徒刑6 月確
    定，並於92年2 月20日執行完畢，猶不知悔改，其雖預見交
    付存摺等帳戶資料予不熟識之他人使用，可能使存摺作為不
    詳犯罪集團詐欺被害人之提、匯款工具，仍不違其本意，基
    於幫助詐欺之犯意，於民國96年11月16日至96年12月14日10
    時56分前之某日，在台灣地區不詳地點，將其向臺新國際商
    業銀行股份有限公司（下稱臺新銀行）汐止分行申請開立之
    00000000000000帳號存摺、密碼及提款卡，提供予不詳之人
    轉交所屬犯罪集團使用。嗣於96年12月13日，乙○○於臺北
    市○○區○○路1 段411 巷89弄6 號1 樓公司處上網瀏覽電
    腦相關物品之拍賣網頁，留下其手機號碼後經該犯罪集團成
    員與其聯絡交易，並約定面交地點為臺北縣板橋市○○路○
    段329 號附近，乙○○到場時未見交易對象，卻接獲該犯罪
    集團不詳成員打電話向其佯稱欲確認身分，要求乙○○至提
    款機操作，致乙○○陷於錯誤，於96年12月13日晚上8 時40
    分許，匯款新臺幣（下同）29,983元至姬長准設於上海商業
    儲蓄銀行帳戶內（姬長准涉嫌詐欺罪，另由臺灣臺北地方法
    院檢察署檢察官偵辦中），於同日晚上9 時24分許，以現金
    40,000 元 存入林剛承設於第一銀行新店分行之帳戶內（林
    剛丞涉嫌詐欺罪部分，另由臺灣臺北地方法院檢察署檢察官
    偵辦中），於同月14日凌晨1 時44分許，匯款40, 000 元至
    吳忠憲設於第一商業銀行新店分行之帳戶內（吳忠憲涉嫌詐
    欺罪部分，另由臺灣臺北地方法院檢察署檢察官偵辦中），
    復於同月14日上午10時56分至11時03分許，分4 次以現金存
    款方式，存入甲○○上揭臺新銀行帳戶，共計13萬元。嗣乙
    ○○發覺有異，始知受騙，報警循線查知上情。
二、案經臺北縣政府警察局汐止分局報請臺灣士林地方法院檢察
    署檢察官偵查起訴及臺灣臺北地方法院檢察署檢察官聲請併
    案審理。
    理   由
壹、證據能力部分：
    按被告以外之人於偵查中向檢察官所為之陳述，除顯有不可
    信之情況者外，得為證據；被告以外之人於審判外之陳述，
    雖不符刑事訴訟法第159 條之1 至第159 條之4 之規定，而
    經當事人於審判程序同意作為證據，法院審酌該言詞陳述或
    書面陳述作成時之情況，認為適當者，亦得為證據；當事人
    、代理人或辯護人於法院調查證據時，知有刑事訴訟法第15
    9 條第1 項不得為證據之情形，而未於言詞辯論終結前聲明
    異議者，視為有前項之同意，刑事訴訟法第159 條之1 、第
    159 條之5 分別著有明文。本案被害人乙○○前於警詢時、
    偵訊中所為之陳述，被告於本院言詞辯論終結前均未聲明異
    議，本院依據前開規定，復審酌上開言詞陳述作成之情況，
    因被害人之警詢、偵訊內容均係陳述其被詐騙之過程，對匯
    入之帳戶究係何人所有均不知情，衡情其陳述當無受到任何
    外力或自我價值判斷干擾之情狀，並無顯不可信之情形，且
    無證明力明顯過低之情況，足認其指訴之證據當有證據能力
    ，合先說明。
貳、實體部份
一、訊據被告甲○○雖坦承開立前揭台新銀行帳戶及被害人乙○
    ○存款入內之事實，惟矢口否認有何幫助詐欺取財犯行，並
    辯稱：我之存摺遺失，我本身還有其他四個戶頭，我有正常
    工作在作檳榔批發，沒有必要去賣帳戶，當時我將台新銀行
    帳戶放在機車置物箱裡面，鎖頭有被撬開，不見後我就馬上
    掛失。因為現在晶片密碼有6 碼，我又有好幾個帳戶，為了
    怕不見，才將密碼寫在存摺皮套上，我的密碼是111046代表
    我家電話，其他3 個存摺不是用我的生日就是用身分證當密
    碼。這個帳戶我都是用來匯款給檳榔攤的客戶或是客戶匯款
    給我，我在作檳榔批發，我平常送檳榔都是開貨車，機車很
    少使用，並沒有販賣或提供帳戶給詐騙集團使用云云。經查
    ：
(一)、被害人乙○○於上開時間因被詐欺而現金存款至被告台新銀
    行帳戶之事實，業據證人乙○○分別於警詢與偵查中指證被
    害情節詳實，並有台新銀行自動櫃員機交易明細表5 張（見
    偵查卷第12、13頁可稽），而該帳戶均為被告親自向銀行申
    請，並曾供作其經營檳榔攤資金存取之用等情，業據被告自
    承在卷，並有台新銀行97年7 月30日函所示（見本院卷第
    145 頁），ＣＤ存款係自動存繳款機之現金存入交易，是被
    告上開帳戶確已供有意行騙之詐騙集團使用，而使被害人乙
    ○○受詐術而將現金存入之事實。
(二)、至於被告所辯：其提款卡、存摺置於機車之置物箱內，為人
    撬開鎖頭而被竊云云。然金融機構之存款存摺、提款卡及密
    碼等，事關存戶個人財產權益之保障，一般人均有應予妥善
    保管以防遭他人任意使用之認識，且存摺、提款卡與密碼理
    應分開保管，尤其不宜將密碼寫於存摺或提款卡之上，此為
    社會上稍具經驗之一般人所明知，被告教育程度為高中畢業
    ，且經營商業，此均為被告所自承，為具有相當社會學歷、
    經歷之人，且職業亦與存簿資金往來密不可分，應對此節知
    之甚詳。被告雖辯稱其有將提款卡密碼記載於存摺上之習慣
    ，稱係因此才使竊得該存摺、提款卡之詐騙集團人士得以利
    用該帳戶遂行犯罪云云。然被告於本院準備程序中，即能清
    楚記憶其提款卡之密碼係家中之電話111046，而自己家中之
    電話係平日自己與家人聯繫使用，或通知自己之親朋好友，
    以利週遭有關連之他人得以與自己聯繫之用，當屬每人皆可
    熟記使用，此為吾人日常生活之經驗所知悉。誠不見一般民
    眾就自己家中之室內電話有另行記在本子內，使用時再翻閱
    之情。是其所辯將台新銀行之提款卡密碼（以家中電話號碼
    111046為密碼）載於存摺皮套云云，實難採信。從而其所辯
    ，存摺、提款卡、密碼遭竊乙節，即顯難採憑。
(三)、再被告復辯：其有另外4 個銀行、郵局之存摺帳戶，其果真
    要販賣帳戶，為何不將其他之4 個帳戶一起賣掉云云。查：
    被告固提出其聯邦銀行、國泰世華商業銀行、中國信託商業
    銀行、台灣郵政股份有公司（下稱：郵局）之存摺封面供本
    院調查。經查：被告之郵局帳戶於92年10月7 日餘額即為56
    元，迄96年12月14日始有經被告掛失補副，並申請晶片卡，
    有郵局97年5 月27日函覆本院所附之歷史交易清單可憑（見
    本院卷第105 至106 頁）。國泰世華商業銀行之帳戶於96
    年7 月10日之餘額為0 元，迄同年12月14日案發時亦為0 元
    ，有該銀行南港分行97年5 月29日函可據（見本院卷第109
    至111 頁）。聯邦商業銀行自95年2 月27日之餘額亦為0元
    ，而迄本案案發時均無存取記錄，有該銀行97年6 月6 日之
    函所附之查詢清單可憑（見本院卷第112 至113 頁）。另中
    國信託商業銀行帳戶於90年1 月29日之餘額為89元，迄本案
    案發時亦無存取紀錄，有該銀行97年5 月26日之函所附之歷
    史交易查詢表可稽（見本院卷第114 至118 頁）。該等帳戶
    均為數年間並無存取之交易記錄，且餘額或為0 ，或為100
    元以下，即所謂之靜止戶，若要使用提款卡以ＡＴＭ（櫃員
    機）提款，事實上可能有困難；況提款卡原係磁卡，於94年
    間全面換發為晶片卡，被告之上開存摺之交易明細，亦無載
    明換卡之記錄；而收購帳戶之人與販賣帳戶之人，通常先以
    提款卡至提款機（或臨櫃）試卡，該卡能使用時，始予收購
    ，此為本院辦理有關案件所得知之事實。且若一次要先後辦
    理4 個靜止戶啟用，在目前詐欺集團猖獗之時，亦有可能引
    起銀行界之注意而生質疑，故被告其要以其靜止戶之（先前
    磁卡，於96年12月間已不能使用）提款卡出售販賣，當有事
    實上困難，故其所辯其尚有4 個帳戶未出賣，或可認為真正
    ，惟並不能以此4 個帳戶未出賣，即認其涉案之台新銀行帳
    戶亦絕對不可能出售；再退萬步言之，縱使被告未出售其他
    4 個帳戶，並無上述之事實上之困難，亦難認其並無出售或
    故意交付本案之台新銀行之帳戶予他人使用。
(四)、再被告至郵局辦理儲金簿掛失補副及金融卡申請，係96年12
    月14日，郵局作業完成係當日之12時18分、25分，有郵局97
    年6 月16日函所附之被告儲金簿掛失補副申請書、金融卡申
    請書可憑。而該存摺補副，並非郵局主動通知，亦有基隆郵
    局97年7 月30日函可憑（見本院卷第145 頁）。再被告就郵
    局帳戶申請掛失補副，並重新申請金融卡，其申辦之時間，
    剛好係其台新銀行帳戶為被害人乙○○匯款進入，再被詐騙
    集團提領出來之後（即最後一筆被提出之時間係96年12月14
    日11時23分）（見本院卷第88頁），接著被告始去郵局補發
    郵局存摺、重領提款卡，且依被告所供，其因經營檳榔需用
    到台新銀行帳戶，再細稽被告之台新銀行帳戶交易紀錄，且
    佐以其所提出之在職證明，自94年5 月起，均係每日或間隔
    數日即有在台新銀行戶有款項之存取記錄，亦可印證被告使
    用該帳戶作為經營檳榔款項之進出使用，則該帳戶既係其營
    業所需，而常需使用，其帳戶果真有失竊之情，當係先發現
    台新銀行之帳戶有失竊，而有必須加以補發之情事，則被告
    發現失竊時，應係於上開時間至台新銀行申請補發台新銀行
    之帳戶才屬正辦，然被告卻至郵局補發已4 年餘皆無使用之
    郵局帳戶，況其先則辯，係郵局通知伊去補帳戶，經本院函
    詢郵局，郵局並無通知被告去申補帳戶，亦見被告係因台新
    銀行帳戶業已販售或交付詐騙集團無訛，而無帳戶可供己使
    用，才申請補發郵局之帳戶存摺、重領提款卡供己使用至明
    。
(五)、另就被告所辯，其發現台新銀行帳戶掉了之時，就馬上打電
    話去銀行掛失，是在銀行報警處理前3 、4 天云云。經查據
    台新銀行97年1 月24日所函，被告固有於96年12月18日掛失
    ，但無補發存摺之記錄。（見偵查卷第23頁）然此均為96年
    12月14日以後之事，前開被害人業已受詐欺而匯款至其帳戶
    內，被告此舉顯係為免除刑責而故為之卸責之舉，且縱使被
    告於交付帳戶供他人使用後因故反悔，依上開情節，其所幫
    助之詐欺取財犯罪亦均已既遂，自亦無從構成犯罪之中止。
    況被告既供，該存摺係其供平日工作上客戶匯給檳榔款之用
    ，豈有任令遺失，僅掛失而無補發存摺，以利其平日工作之
    所需，亦豈人疑竇。
(六)、再就其所辯，其有在經營檳榔，資金上不虞匱乏云云。查被
    告固提出祥峰檳榔有限公司之在職證明書，惟觀諸被告之所
    有帳戶，如上所述，僅台新銀行帳戶有供其資金之進出，而
    其他銀行之帳戶，存款餘款非0 元，即為100 元以下，而台
    新銀行之帳戶自96年1 月間起迄本案案發時，凡當日之每筆
    存款進來，即當日再提領出去，而每日帳戶之餘額亦均呈10
    0 元以下之狀況，亦見被告並非如其所述其係有資力之人，
    此部分所辯，亦屬虛擬。
(七)、按於金融機構開設帳戶，請領存摺及提款卡，係針對個人身
    分之社會信用而予以資金流通，具有強烈之屬人性格，而金
    融帳戶作為個人理財之工具，申請開設並無任何特殊之限制
    ，一般民眾皆得以存入最低開戶金額之方式申請取得，且同
    一人均得在不同之金融機構申請數個存款帳戶使用，此乃眾
    所週知之事實。故一旦有人刻意收集他人帳戶使用，依一般
    常識，極易判斷係隱身幕後之人基於使用他人帳戶，規避存
    提款不易遭偵查機關循線追查之考慮而為，自可產生與不法
    犯罪目的相關之合理懷疑。且日常生活中，不法之徒利用人
    頭帳戶進行之不法行為，最常見者不外詐騙他人錢財，此經
    傳播媒體多所報導，政府機關亦廣為宣導，一般稍具知識之
    人，對此情形絕難諉以不知。而存摺、提款卡、密碼均係與
    個人隱私有密切關係之重要物件，一般人若非基於特殊目的
    或情誼，斷無任意交由他人保管或使用之理。其係經商之人
    ，日常即係以該帳戶供己營業用，對將己有之存摺、提款卡
    、密碼交付他人，極可能遭詐欺者用作詐取財物之工具，衡
    情應有所預見，猶將之交付他人使用，顯有容認犯罪事實發
    生之本意，亦堪認定。
(八)、綜上所述，被告前揭辯解，均係臨訟卸責之詞，委無可取，
    而被告交付上開存摺、提款卡、密碼之時間雖因被告否認犯
    罪而無法特定，然由被告之台新銀行存摺之存取明細觀之，
    至96年11月15日當日仍有存取之紀錄，迄96年12月14日中間
    均無交易紀錄，而本件被害人乙○○第一筆受害金額匯入被
    告帳戶係96年12月14日10時56分，有其匯款單足憑，則被告
    係於96年11月16日至96年12月14日10時56分前之某日，在臺
    灣地區不詳地點所交付，彰彰甚明。從而本件事證明確，被
    告犯行洵堪認定，應依法論科。
二、核被告所為，係犯刑法第339 條第1 項詐欺取財罪之幫助犯
    。被告基於幫助之犯意，為構成要件以外之行為，為幫助犯
    ，爰依刑法第30條第2 項減輕其刑。查被告受有事實欄所述
    之有期徒刑前案執行情形，有台灣高等法院被告前案紀錄表
    可考，其於5 年內再故意犯本案之有期徒刑以上刑之本罪，
    為累犯，應依刑法第47條第1 項之規定，加重其刑，並先加
    後減之。爰審酌被告為高中畢業，知識程度中等，將自己帳
    戶提供他人作非法使用，使詐騙集團之成員得以隱身於幕後
    ，受詐欺之被害人蒙受財產損失卻求償無門，本次提供帳戶
    所造成被害人之損害金額達1 3 萬元，且未能與被害人和解
    ，賠償其損害，再其於本院準備程序及審理時一再否認犯行
    ，毫無悔意，犯罪後之態度不佳等一切情狀，量處如主文所
    示之刑，並諭知易科罰金之折算標準。以被害人受損之金額
    ，公訴人具體求處有期徒刑8月，尚嫌過重，附此敘明。
三、至於併案審理之97年度偵字第6581號之事實，與本案為同一
    事實，附此敘明。
據上論斷，應依刑事訴訟法第299 條第1 項前段，刑法第339 條
第1 項、第30條第2 項、第47條第1 項、第41條第1 項前段，刑
法施行法第1條之1第1項、第2項前段，判決如主文。
中    華    民    國    97    年    10    月    3    日
                  刑事第四庭審判長法  官  林秀鳳
                                  法  官  鄭光婷
                                  法  官  吳維雅
以上正本證明與原本無異
如不服本判決，應於判決送達後10日內向本院提出上訴狀，上訴
狀並應敘明上訴理由。
                                  書記官  陳佳伶
中    華    民    國    97    年    10    月    3     日
犯法條：刑法第339條
刑法第339條（普通詐欺罪）
意圖為自己或第三人不法之所有，以詐術使人將本人或第三人之
物交付者，處5 年以下有期徒刑、拘役或科或併科1 千元以下罰
金。
以前項方法得財產上不法之利益或使第三人得之者，亦同。
前二項之未遂犯罰之。


司法院資訊處製作；財團法人民間司法改革基金會備份。
